臺灣高等法院臺南分院刑事判決　　 96年度上更(一)字第307號
上　訴　人
即　被　告　乙○○
　　　　　　　　　　現於臺灣臺南監獄臺南分監
選任辯護人　楊丕銘律師（扶助律師）
上列上訴人因強盜案件，不服臺灣臺南地方法院95年度訴字第94
8號中華民國96年2月9日第一審判決（起訴案號：臺灣臺南地方
法院檢察署95年度偵字第5489號），提起上訴，判決後，經最高
法院第1次發回更審，本院判決如下：
    主  文
上訴駁回。
    事  實
一、乙○○素行不良，曾於(一)民國90年間因違反妨害兵役治罪條
    例案件，經臺灣臺南地方法院以91年度南簡字第145號判處
    有期徒刑4月，於92年2月10日易科罰金執行完畢；(二)92年間
    因犯加重竊盜罪，經臺灣臺南地方法院以92年度訴字第952
    號判處有期徒刑1年，被告提起上訴後撤回上訴確定，於94
    年3月18日執行完畢；(三)而後於94年間又犯加重竊盜罪經臺
    灣臺南地方法院判處有期徒刑2年確定；95年間因違反毒品
    危害防制條例案件，亦經該院判處有期徒刑1年確定，現正
    執行中。
二、詎乙○○於前開事實一、(一)(二)之有期徒刑執行完畢後五年內
    ，仍不知悔改，復意圖為自己不法所有，於95年1月27日凌
    晨零時30分許，著米黃色長褲、黑色高領風衣夾克，駕駛VI
    NO廠牌、車牌號碼ZNV-468號輕型機車尾隨甲○○至其臺南
    市○○區○○街88號住處前，以其所攜帶客觀上可供兇器使
    用之不明短刀1支（未扣案），抵住甲○○頸項，喝令甲○
    ○交出財物，以此強暴之方式，致使甲○○不能抗拒而交出
    身上財物新臺幣（下同）9百元，乙○○得手後即駕車逃逸
    。
三、嗣經警據報後，因之前即94年1月3日查獲乙○○犯竊盜案件
    中有駕駛機車、犯罪嫌疑人身材之特徵，判斷乙○○所駕駛
    之機車特徵、體型均符合本件報案人指訴強盜犯罪嫌疑人之
    特徵，研判係乙○○所為，乃於95年2月10日下午2時50分許
    ，持臺灣臺南地方法院法官核發之搜索票至乙○○位於臺南
    縣仁德鄉仁愛村338號住處搜索，經扣得乙○○所有黑色高
    領風衣夾克、米黃色長褲各一件，始查獲上情。
四、案經臺南市警察局第二分局報請臺灣臺南地方法院檢察署檢
    察官偵查後提起公訴。
    理  由
壹、程序方面：
一、本件上訴人即被告就被訴涉犯搶奪罪部分，經本院上訴審依
    刑法第325條第1項搶奪罪論處有期徒刑1年6月，經被告於96
    年5月31日提起上訴，嗣因未敘述上訴理由，經最高法院以
    上訴不合法，駁回上訴確定在案，合先敘明。
二、
(一)、按被告以外之人於審判外之言詞或書面陳述，除法律有規定
    者外，不得作為證據，刑事訴訟法第159條固定有明文。惟
    被告以外之人於審判外之陳述，雖不符同法第159條之1至之
    4之規定，而經當事人於審判程序同意作為證據，法院審酌
    該言詞陳述或書面陳述作成時之情況，認為適當者，亦得為
    證據。又當事人、代理人或辯護人於法院調查證據時，知有
    第159條第1項不得為證據之情形，而未於言詞辯論終結前聲
    明異議者，視為有前項之同意，此亦據同法第159條之5規定
    甚明。查被告乙○○及辯護人於原審行準備程序時，就檢察
    官所提出被害人甲○○於偵查中之證述及犯罪現場監視器翻
    拍照片，均表示無意見（見原審卷第26頁），於本院審理中
    其辯護人亦明確表示就檢察官所提出之被害人甲○○於偵查
    中之證述方法同意有證據能力（本院卷第49頁）。於審理中
    被告、辯護人迄本院言詞辯論終結前，亦均未就上開證據之
    證據能力聲明異議，而本院審酌上開證據於陳述作成時之情
    況，核無違法取證及證明力明顯過低之瑕疵，亦認為以之作
    為證據為適當，故依上開規定，上開證人審判外之言詞及相
    關證據方法，得為證據。
(二)、又辯護人雖另以證人甲○○於警詢指認被告之程序業已違反
    內政部警政署所頒「警察機關實施指認犯罪嫌疑人程序要領
    」，而認被害人之指訴有受誤導之虞，惟起訴書既未以被害
    人警詢中之證述內容為本案之證據方法，雖警察機關令證人
    甲○○指認被告之過程確未依內政部警政署所頒「警察機關
    實施批認犯罪嫌疑人程序要領」辦理，從而，被害人甲○○
    之警詢筆錄原本即非本案認定事實之依據，附此敘明。
貳、認定犯罪事實所憑之證據及理由
一、訊據被告乙○○固不否認其駕駛ZNV-146號機車之事實，惟
    矢口否認有何強盜財物之犯行，辯稱：伊並未強盜，是被害
    人認錯人云云。惟查：
(一)、
１、前揭事實業據證人甲○○分別於檢察官偵查時及原審審理時
    結證稱：案發時其騎機車回到租屋處，停好車尚未開門進入
    ，被告即持一把具藍色把手柄小刀駕在其脖子上，隨即以台
    語要其交出身上財物，其拿出九百元予被告，被告拿錢就走
    了，當天被告駕駛VINO黑色機車、頭戴半罩式安全帽、面戴
    口罩，記得被告眼神、聲音及體型等語，並當庭指認被告就
    是當天強盜之人等語明確（見偵卷第24、25頁；原審卷第78
    至82頁）。再者，經警持原審法官核發之搜索票至被告住處
    搜索，確扣得被告所有之黑色高領風衣夾克、米黃色長褲各
    1件乙節，亦有扣案物品清單1紙在卷可資佐證（見警卷第24
    頁），核與證人甲○○指訴之特徵相符。
２、茲審酌證人甲○○於偵查及原審均能毫無遲疑指認被告，並
    指出被告強盜當日所著衣物與警察扣得衣物特徵相符，且甲
    ○○亦據原審以證人身分令其具結在卷，衡情豈會為此區區
    9百元，即甘冒被訴誣告、偽證等罪責，而構詞誣陷，因此
    證人上開指認應無錯誤，從而，足認證人甲○○之證述內容
    可資採信，此部分之事實要可認定。
(二)、被告及辯護人雖辯稱其並未強盜，證人甲○○應係誤認，當
    初警員對其有先入為主之觀念，證人恐受警員誤導云云。惟
    查：
１、證人即查獲本案之臺南市警察局第二分局偵查員朱繼元於原
    審審理時到庭證稱：其自94年9月18日起即擔任第二分局偵
    查員，平常會依照盤查過程，自行就犯罪嫌疑人所駕駛機車
    之款式、廠牌建檔，二案（指本案強盜及搶奪）均發生在其
    刑事責任區，其受理報案後，即調閱95年1月27日凌晨於臺
    南市○○街監視器錄影帶，檢視後發現監視器畫面犯罪嫌疑
    人所駕駛之機車廠牌、款式，騎乘機車之模樣，均與其於95
    年1月3日查獲被告乙○○涉嫌竊盜時所駕駛之姿態、機車廠
    牌、款式相同，而認定被告有可能涉嫌，因此決定訪查被告
    乙○○等語（見原審卷第117至122頁），並提出95年1月3日
    查獲被告另涉竊盜案件之照片1紙（見原審卷第113頁），及
    臺南市警察局第2分局95年1月3日南市警二刑偵字第0954200
    214號刑事案件報告書影本一紙在卷可稽（見原審卷第130頁
    ），足認證人即偵查員朱繼元以其長期注意刑事責任區之治
    安情況，職務上將盤查之紀錄建檔，調閱犯罪地點監視器錄
    影帶，發現犯罪嫌疑人所使用之機車特徵與其日前查獲被告
    另犯竊盜罪時所使用機車特徵諸多相符，始針對被告展開調
    查，進而查獲本案，應可認定。
２、次查，本案因犯罪嫌疑人頭戴半罩式安全帽，並戴口罩，致
    證人均無法完整全視被告面貌，惟證人甲○○就被告強盜當
    日所著衣物，駕駛之機車款式、廠牌，騎車姿勢、談吐語氣
    等特徵皆能證稱綦詳，均與被告實際駕駛機車特徵、衣著特
    徵相符，且證人亦當庭明確指認行搶之人係被告無誤。從而
    ，本院認為證人並無誤認被告，要可認定。
３、本院審酌證人朱繼元因偵查犯罪工作內容，長期於其刑事責
    任區職務上偵查犯罪，累積對刑事責任區內犯罪頻率較高之
    人，發覺犯罪現場附近監視器畫面機車與其日前查獲被告另
    犯竊盜罪時所使用之機車特徵相符，而對被告展開調查，而
    證人甲○○亦當庭指認被告，並指出被告當日所著衣物與警
    察扣得衣物特徵相符，足認被告確有強盜財物之犯行，要無
    疑義，被告空言否認，並不足採。
４、至證人甲○○於警方第一次詢問時之陳述情節中並未提及被
    告有持刀，且就被告之身材為中等身材之敘述，與被害人甲
    ○○於第二次警詢供稱伊被強盜時，歹徒與伊面對面，且持
    刀抵住伊脖子，伊因害怕如不交出財物，會遭殺害，故從皮
    包內拿錢出來等語，嗣於偵查中結證指稱上訴人係持一把有
    「藍色手柄」之小刀架在伊脖子上，要伊拿錢出來，迨第一
    審審理時亦為相同意旨之供證（見警卷第18頁背面、偵卷第
    24頁、一審卷第81頁），前後有別，惟查，關於被害人遭人
    搶走財物此一情節，以其當時係直接面對強盜歹徒，因恐遭
    對方殺害，而交出財物，嗣既能指認其形貌，又已注意及所
    持器物之手柄顏色，則對所持強盜之工具是否為「刀器」之
    類，衡情當無不識之理，是證人甲○○於偵審中既已多次指
    稱上訴人係持刀強盜，從而此部份之情節縱令前後供述不一
    ，係因記憶不清所致，然不影響本案犯罪之認定，又關於被
    告之身材部份，告訴人就此部分，於原審審理時已另證稱因
    為不知被告有無彎腰，無法判斷身高等語（原審卷第80頁）
    ，自不能因前揭部分不符，即將證人之證述予以不採，從而
    此部份亦無從據為有利被告之憑據。
(三)、又被告雖於本院審理時，仍請求傳訊證人甲○○，然關於當
    時之情節，業據甲○○於原審審理時證述綦詳，已如前述，
    本院認強盜犯行事證明確，無傳喚該證人之必要，至聲請傳
    訊證人陳宜汝部份，則係證明案發當日凌晨被告係在台南縣
    仁德鄉仁愛村338號家中一節，惟查關於本案強盜情節業經
    證人甲○○證述明確，且被告於歷次法院審理均未敘明有此
    證人，亦未敘明為何直至本院審理時始行傳訊之原因，從而
    本院認無傳喚之必要，爰未傳喚前揭證人，另被告聲請測謊
    一節，關於測謊鑑定形式上縱已符合測謊基本要件，而具有
    證據能力，亦僅能供為審判上之參酌，且其證明力如何，法
    院仍有自由判斷之權限，本院審酌上揭證據已足認定本案犯
    罪事實，認無送測謊鑑定之必要，均附此敘明。
(四)、綜上所述，本件事證已臻明確，被告強盜財物之犯行，堪以
    認定，應依法論科。
參、論罪科刑
一、按行為後法律雖有修正，但其內容僅係形式上做文字之修正
    ，或僅係將法理明文化，或僅係易動法條項次時，因未涉及
    犯罪構成要件或處罰內容之變更，自非屬法律之變更，而無
    依刑法第二條第一項之規定予以比較新舊法之必要，惟修正
    後之內容如客觀上已涉及犯罪構成要件或處罰內容等實質上
    變更時，即屬法律之變更，而應依刑法第二條第一項之規定
    比較新舊法。至比較結果，如修正後之內容，依行為人所犯
    個案具體主觀上比較結果，認並無有利之情形時，依刑法第
    二條第一項前段之規定，即應適用舊法即行為時法，如有利
    於行為人時，則應依刑法第2條第1項後段之規定，適用新法
    即裁判時法，足見應否適用刑法第2條第1項之規定比較新舊
    法，應取決於修正後法條之實質內容，於客觀上是否已有變
    更為依據，而非取決於是否有利於行為人，至於究竟應適用
    行為時法或裁判時法，始應就行為人所犯個案做具體主觀上
    之比較以判斷新法是否有利於行為人，如新法有利於行為人
    ，則應適用新法即裁判時法，如新法並無有利於行為人之情
    形時，則應適用舊法即行為時法。查於94年2月2日修正公布
    之刑法已於民國95年7月1日施行，其中第47條已由原先之「
    受有期徒刑之執行完畢，或受無期徒刑或有期徒刑一部之執
    行而赦免後，5年以內再犯有期徒刑以上之罪者，為累犯，
    加重本刑至2分之1」，修正為第47條第1項「受徒刑之執行
    完畢，或一部之執行而赦免後，5年以內故意再犯有期徒刑
    以上之罪者，為累犯，加重本刑至2分之一」，並增列第2項
    「第98條第2項關於因強制工作而免其刑之執行者，於受強
    制工作處分之執行完畢或一部之執行而免除後，5年以內故
    意再犯有期徒刑以上之罪者，以累犯論」；是依上開規定，
    被告行為後刑法第47條條文之內容，於客觀上已發生實質上
    之變更，揆諸前開說明，自應依新修正刑法第2條第1項之規
    定予以比較適用。茲審酌被告之行為，無論依新法或舊法，
    均屬累犯，新法並無有利於被告之情形，依95年7月1日施行
    之刑法第2條第1項前段之規定，自應適用行為時法即95年7
    月1日修正施行前刑法第47條之規定。
二、查被告乙○○持客觀上足供兇器使用之不明刀械一把，以之
    抵住被害人甲○○，喝令交出財物，核其所為，係犯強盜罪
    而有刑法第321條第1項第3款之情形，應依刑法第330條第1
    項之加重強盜罪論處。又被告有如事實欄所載之前科，就事
    實欄一、(一)(二)所載之前案紀錄而言，其於有期徒刑執行完畢
    後五年內，再犯本件有期徒刑以上之罪，為累犯，應依法加
    重其刑。
肆、維持原判之理由
    原審以被告罪證明確，因予適用刑法第2條第1項前段、第33
    0條第1項、修正前刑法第47條之規定，並審酌被告正值青壯
    之年，本可自食其力，有多起竊盜財產犯罪紀錄、素行不佳
    ，竟犯下前開加重加重強盜犯行，缺乏尊重他人財產法權之
    觀念，持刀強盜財物他人皮包之暴力手段，嚴重危害社會治
    安，犯罪情節嚴重，犯後一再否認犯行，態度不佳，顯無悔
    意等一切情狀，量處有期徒刑10年。並敘明扣案所有之黑色
    高領風衣夾克、米黃色長褲各1件，均非違禁物，且非直接
    供犯罪所用之物，及未扣案之不明刀械1枝，亦無法證明係
    被告所有，為避免日後執行之困難，均不予宣告沒收。經核
    認事用法俱無不合，量刑亦稱妥適，被告上訴意旨否認犯罪
    ，指摘原判決不當，並無理由，應予駁回。
伍、適用法律：
    刑事訴訟法第368條。
本案經檢察官羅清溪到庭執行職務。
中　　華　　民　　國　　96　　年　　10　　月　　23　　日
                  刑事第四庭    審判長法　官    吳志誠
                                      法　官    陳珍如
                                      法　官    羅心芳
以上正本證明與原本無異。
如不服本判決，應於收受本判決後十日內向本院提出上訴書狀。
其未敘述上訴理由者並得於提起上訴後十日內向本院補提理由書
狀（均須按他造當事人之人數附繕本）「切勿逕送上級法院」。
　　　　　　　　　　　　　　　　　　　書記官    蔡振豐
中　　華　　民　　國　　96　　年　　10　　月　　25　　日
附錄：本判決論罪科刑法條全文
中華民國刑法第330條第1項：
犯強盜罪而有第321條第一項各款情形之一者，處七年以上有期
徒刑。
